【裁判字號】    92,上更(一),550
【裁判日期】    921017
【裁判案由】    強盜
【裁判全文】
臺灣高等法院刑事判決                        九十二年度上更(一)字第五五０號
    上  訴  人
    即  被  告  甲○○
    指定辯護人  本院公設辯護人  乙○○
右上訴人因強盜案件，不服臺灣基隆地方法院，九十一年度訴字第二七二號，中華民
國九十一年十一月十一日第一審判決（起訴案號：臺灣基隆地方法院檢察署九十一年
度偵字第一一四一號），提起上訴，本院判決後，經最高法院發回，本院判決如左：
    主      文
原判決關於強盜及定應執行刑部分撤銷。
甲○○無罪。
    理      由
一、公訴意旨略以：甲○○於民國九十年間因犯竊盜罪，經臺灣基隆地方法院判處有
    期徒刑六月，如易科罰金以三百元折算一日確定，於九十一年六月三十日易科罰
    金執行完畢，竟仍不知悔改，意圖為自己不法之所有，於九十年十月二十一日凌
    晨四時三十分許，攜帶客觀上對人之生命、身體具有危險性之兇器開山刀一把，
    在台北縣淡水鎮坪頂里三空泉三十二巷二號國華山莊警衛室，因見丙○○一人在
    內守衛，即侵入守衛室（非供人居住之建築物）內，右手持開山刀，左手推丙○
    ○，詢以有無金錢，丙○○答以沒有，甲○○即往其褲子口袋摸，而因丙○○年
    歲已大（民國十八年七月八日生），復於深夜僅其一人擔任守衛，且見甲○○手
    持開山刀，致使丙○○不能抗拒，任由甲○○取走其口袋內之皮夾（內有新台幣
    五千元），甲○○得手後隨即駕駛牌照號碼ＩＫ─六九四六號自用小客車逃逸，
    而丙○○並即報警處理，並於當日取回甲○○棄置於水溝內之皮夾，但其內現金
    五千元已遭取走，嗣經警循線於桃園縣龜上鄉○○路二００巷十二號五樓拘提甲
    ○○到案，而查悉上情。因認甲○○涉有刑法第三百三十條第一項之加重強盜罪
    嫌。
二、按犯罪事實應依證據認定之，無證據不得推定其犯罪事實；又不能證明被告犯罪
    者，應諭知無罪之判決，刑事訴訟法第一百五十四條、第三百零一條第一項分別
    定有明文。次按刑事訴訟法上所謂認定犯罪事實之證據，係指足以認定被告確有
    犯罪行為之積極證據而言，該項證據自須適合於被告犯罪事實之認定，始得採為
    斷罪資料。如未能發現相當證據，或證據不足以證明，自不能以推測或擬制之方
    法，以為裁判之基礎。又刑事訴訟上證明之資料，無論其為直接或間接證據，均
    須達於通常一般人均不致有所懷疑，而得確信其為真實之程度，始得據為有罪之
    認定，若其關於被告是否犯罪之證明未能達此程度，而有合理性懷疑之存在，致
    使無法形成有罪之確信，根據「罪證有疑，利於被告」之證據法則，即不得遽為
    不利被告之認定，此分別有最高法院二十九年上字第三一０五號、四十年臺上字
    第八六號、七十六年臺上字第四九八六號判例可資參照。
三、訊據被告甲○○固供承有於右揭時地攜帶開山刀乙把前往國華山莊警衛室，當時
    僅有被害人丙○○一人在內守衛之事實，惟否認有持刀強劫被害人丙○○所有財
    物之犯行，辯稱：國華山莊的水管是伊做的，裡面的人認識伊，伊不可能去搶，
    丙○○伊不認識，但認識其弟弟，伊向其弟弟借一萬元，當時伊是要丙○○向其
    弟弟說不要一直向伊要該一萬元，並非要搶丙○○等語。
四、公訴人認為被告犯有加重強盜罪嫌，係以被害人丙○○之指訴，並有車號ＩＫ─
    六九四六號自用小客車相片在卷可稽，暨被告所有之開山刀一把扣案可證。參以
    若丙○○因被告向其借款一萬元不還而意圖被告於罪，應無僅指訴被告強盜五千
    元之理，並在檢察官告知偽證之刑責後，仍願意具結為證。且被告空言曾向丙○
    ○借款一萬元未還，卻稱並無借據、本票，亦無證人可資佐證，被告所辯不足採
    等為論據。
五、經查：
    (一)被害人丙○○固指稱：被告持開山刀強劫伊財物，惟已為被告所否認，而被害
      人於警訊指稱：損失現金五千二百元（九十一年度偵第五五六號卷第十五頁）
      ，於偵查中陳稱：伊皮包內五千元不見了（九十一年度偵字第一一四一號卷第
      十九頁），被害人就現金之數額，前後所陳，已有不合，而被害人向台北縣政
      府警察局淡水分局報案，指稱其遭強盜取走之皮包又未扣案（報案紀錄見原審
      卷第六十三頁至第六十六頁），亦未尋獲，亦據被害人陳明，尚難以被害人之
      指訴遽認被告有強盜犯行。
    (二)台北縣政府警察局淡水分局派警訪查國華山莊主任委員陳嘉鴻之結果，國華山
      莊並未於被告所稱之九十年九月間進行社區水管整修工程，亦無被告經由警衛
      向主任委員陳嘉鴻借錢乙事，此固有該局九十一年六月三十日北警淡刑字第０
      九一００一一七０四號函附之陳嘉鴻偵訊筆錄乙份可稽（見原審卷第六九頁、
      第七０頁），然此亦僅係被告前開辯解，不可採信而已，仍應有積極證據足以
      證明其有強盜犯行，不得僅以被告之辯解不能成立，遽為有罪之認定（最高法
      院三十年上字第一八三一號判例意旨參照）。
    (三)有關被告於本院前審時雖供稱：伊要將被害人帶到屋內椅子上坐時，被害人喊
      叫，伊用開山刀刀炳敲被害人一下，被害人大叫，伊即跑了等語（本院前審卷
      第六十四頁），對被害人固有不當行為，但被害人並未受傷，被告所為與傷害
      之構成要件不合。且並無證據足以證明被告有不法所有之意圖，亦不能以被告
      有此動作，推論其有強盜犯行。
    (四)至於卷附之車號ＩＫ─六九四六號自用小客車相片，係拍攝自被告駕駛之小客
      車，僅能證明被告有駕駛上開汽車而已，不能據此認定被告有強盜情事。
    綜上所述，公訴人所提出之證據，並未達於通常一般人均不致有所懷疑，而得確
    信其為真實之程度，且有合理性懷疑之存在，致使無法形成有罪之確信。此外，
    復查無其他積極確切之證據足資證明被告有強盜犯行，不能證明被告犯罪，揆諸
    前開說明，自應諭知被告無罪。
六、原審未予詳查，遽認為被告犯罪，自有未合，被告上訴意旨之指摘及此，其上訴
    為有理由，應由本院將原判決關於強盜及定執行刑部分撤銷，就此部分依法諭知
    被告無罪之判決。
據上論斷，應依刑事訴訟法第三百六十九條第一項前段、第三百六十四條、第三百零
一條第一項，判決如主文。
本案經檢察官彭坤業到庭執行職務。
中      華      民      國    九十二    年      十      月     十七     日
                              臺灣高等法院刑事第二十四庭
                                  審判長法  官  陳  貽  男
                                        法  官  徐  世  禎
                                        法  官  李  世  貴
右正本證明與原本無異。
檢察官如不服本判決應於收受送達後十日內向本院提出上訴書狀，其未敘述上訴之理
由者並得於提起上訴後十日內向本院補提理由書（均須按他造當事人之人數附繕本）
。
                                        書記官  魏  汝  萍
中      華      民      國    九十二    年      十      月     十七     日


司法院資訊處製作；財團法人民間司法改革基金會備份。
